【裁判字號】    92,簡上,53
【裁判日期】    921216
【裁判案由】    給付買賣價金
【裁判全文】
臺灣花蓮地方法院民事判決  九十二年簡上字第五三號
    上  訴  人  甲○○
    被上訴人    億偉企業有限公司
    法定代理人  乙○○
    訴訟代理人  林武順律師
右當事人間給付買賣價金事件，上訴人對於中華民國九十二年八月二十八日本院花蓮
簡易庭九十二年度花簡字第五九號第一審判決提起上訴，本院判決如左：
    主    文
上訴駁回。
第二審訴訟費用由上訴人負擔。
    事    實
甲、上訴人方面：
壹、聲明：原判決廢棄。前項廢棄部分，被上訴人在原審之訴駁回。
貳、陳述：除與原審判決所載相同者茲予引用外，另補充：
一、上訴人自始未授與第三人張振竹向被上訴人購買預拌混凝土（下稱混凝土）之代
    理權，縱有授與代理權，因合夥關係終了而消滅：民國九十年三月間上訴人因自
    家修繕房屋所需，曾數次以其所開設之德豐漁場向被上訴人訂購混凝土，並於被
    上訴人之送貨單上親筆簽名，至張振竹因搭建沈宅所需之混凝土，則為張振竹所
    訂購，此自送貨單之客戶簽章不同，及交貨地點分別為太魯閣、崇德可知，被上
    訴人於前開期間所交付上訴人之混凝土，確實為上訴人位於崇德之自宅修繕所購
    買，而張振竹所訂購者，則為太魯閣沈宅所需，可見上訴人與張振竹間並無代理
    權授與關係存在。
二、退步言之，縱上訴人與張振竹間因合夥搭建沈宅，而認執行業務之合夥人張振竹
    ，對第三人應有代理上訴人之權，茍其所為之行為係屬業務範圍內，雖於他合夥
    人有損，在法律上仍有效，而其權利義務可直接及於他合夥人，然代理權之目的
    ，乃在實現基本法律關係，在特定法律行為而授權時，於法律行為後代理權即為
    消滅，本件上訴人與張振竹縱有代理權之授與關係存在，亦因二人合夥搭建之沈
    宅完工而歸於消滅，故原審判決所述，顯有錯誤。
三、被上訴人所提出之相關書證，難證明上訴人與張振竹有何代理關係：被上訴人所
    提呈之請款單，其上未有任何上訴人之簽名，要難證明曾為上訴人本人所收受，
    更遑論以此推斷上訴人未為反對之意思表示；至原證二所示送貨單數紙，其上之
    客戶簽章則均係徐振國及張振竹二人，且交貨地點為太魯閣，顯見被上訴人於九
    十年八、九、十月所交付之混凝土，均為該二人所收受，完全與上訴人無涉，而
    何以送貨單之客戶名稱竟載「崇德德豐漁場」，上訴人深感疑惑，蓋上訴人與張
    振竹就九十年八月興建古宅，既未有任何合夥關係，甚且連張振竹何時於太魯閣
    興建房屋，上訴人亦一無所悉，何來代理權之授與，應為張振竹偽造文書之違法
    行為，詎原審就此未查，僅以數紙未有上訴人簽名之送貨單及請款單為憑，即認
    定上訴人與張振竹有代理關係存在，顯有錯誤。另關於上訴人簽發與系爭貨款相
    同金額之票據（如附表所示），原為支付張振竹承攬修繕上訴人自宅之工程款，
    該票據之金額係張振竹要求填寫，票據亦為上訴人親自簽發交付張振竹持有（後
    改稱是其妻簽發，簽發後究交給張振竹或被上訴人之法定代理人乙○○，其並不
    清楚），嗣因張振竹未完成修繕工程即行蹤不明，上訴人才會拒絕付款。
參、證據：援用原審之立證方法。並提出送貨單，聲請傳喚證人鄭來福。
乙、被上訴人方面：
壹、聲明：上訴駁回。
貳、陳述：除與原審判決所載相同者茲予引用外，另補充：
一、上訴人雖否認向被上訴人購貨之事實，但其承認如附表所示支票係由其開給被上
    訴人，亦承認：請款單是送來我們這邊，姑不論上訴人所辯有迴避真相之處，惟
    上訴人不僅已授權與張振竹，自應負授權責任，縱未經授權，亦應負表見代理之
    本人責任。況上訴人已簽發交付票據予上訴人，即係承擔張振竹之付款義務，被
    上訴人亦得據此請求上訴人給付該款項。
二、上訴人於鈞院否認其向被上訴人購買混凝土之事實，並否認曾授權與張振竹，更
    違背其已自認在案之事實，改稱該票據為簽發交付張振竹持有，顯然意圖賴債不
    還，其上訴顯無理由，至於上訴人聲請傳喚證人鄭來福，試圖藉此推翻其在原審
    已自認之事實，更無必要。
參、證據：援用原審之立證方法。
    理    由
一、被上訴人於原審起訴主張上訴人自九十年三月間起，開始陸續向被上訴人購買混
    凝土。九十年八月至同年十月止，上訴人購買之混凝土，價金計新台幣（下同）
    二十三萬七千元，上訴人並交付第三人即上訴人之父親郭保生簽發如附表所示之
    支票一紙予被上訴人，用以清償貨款，詎該票據屆期提示未獲兌現，迭經催討，
    上訴人仍置之不理。九十年三月間起，上訴人開始向被上訴人購買混凝土，並向
    被上訴人表示以後由第三人張振竹叫料，當時都是張振竹叫料，上訴人亦有給付
    貨款，系爭九十年八月、九月、十月貨款之混凝土，亦係張振竹叫料，被上訴人
    按月將請款單交付上訴人，被告均未為反對表示。縱有購買系爭混凝土之行為，
    實際未經上訴人授權，上訴人亦應負表見代理之本人責任，且上訴人交付同額票
    據予被上訴人，亦有承擔系爭貨款債務之意。為此依買賣關係，請求上訴人給付
    二十三萬七千元，及自九十一年一月二十一日起至清償日止，按年息百分之五計
    算之利息。上訴人則以：上訴人並未向被上訴人購買系爭計二十三萬七千元之混
    凝土，被上訴人提出之送貨單均無上訴人簽收字樣，雖被上訴人將請款單送到上
    訴人處所，但只是要上訴人轉交張振竹。因上訴人委託張振竹搭建鐵皮屋，鐵皮
    屋快完工時，張振竹說要付錢給被上訴人，而要求上訴人簽發系爭支票交付被上
    訴人；上訴人與張振竹合夥搭建沈三郎房屋所需之混凝土，部分雖係向被上訴人
    購買，惟貨款均已付清，該訂貨過程，一開始由上訴人打電話叫料，後來上訴人
    才叫張振竹直接打電話向被上訴人訂貨，不必透過上訴人，被上訴人應以工地分
    辨購買人等語資為抗辯。
二、兩造不爭執之事實：
  (一)上訴人曾於九十年三、四月間向被上訴人訂購混凝土，初由上訴人出面叫貨，後
    來上訴人介紹張振竹予被上訴人認識，並告知張振竹，以後由張振竹出面叫貨，
    上訴人已支付此段期間所訂購之混凝土貨款。
  (二)被上訴人本件所請求九十年八月至十月之混凝土貨款二十三萬七千元，均是張振
    竹出面向被上訴人訂購的，請款單則送到上訴人家即德豐漁場處，上訴人為德豐
    漁場負責人。
三、得心證之理由：本件兩造所爭執之處，應在於張振竹於九十年八月至十月間向被
    上訴人訂購混凝土，張振竹是否為上訴人的履行輔助人或代理人（或有無構成表
    見代理）？
  (一)按民法上所謂代理，係指本人以代理權授與他人，由他人代理本人為法律行為，
    該代理人之意思表示對本人發生效力而言。又意定代理係基於本人授權行為而發
    生，此授權行為為不要式行為，代理關係除因本人或代理人死亡、破產或喪失行
    為能力，或其他特別消滅原因（如條件成就或期限屆至、代理權撤回、限制）而
    當然消滅外，應視其授權關係是否終了而定。再者，代理權之限制及撤回，不得
    以之對抗善意第三人，復為民法第一百零七條前段所明定。
  (二)本件兩造之交易過程如下：
    1.上訴人於九十年三、四月間向被上訴人訂購混凝土，初由上訴人出面叫貨，後
      來上訴人介紹張振竹予被上訴人認識，並告知張振竹，以後由張振竹出面叫貨
      ，故此段期間上訴人所訂購之混凝土，部分為上訴人本人所訂，部分為張振竹
      所訂，惟上訴人均已支付此部分之混凝土貨款。（此有被上訴人所提九十年三
      、四月份請款單、送貨單為憑，原審卷九五至一○二頁、一○三至一○四、一
      一○至一一三頁參照，並為兩造所不爭）。
    2.張振竹於九十年八月起陸續向被上訴人訂購混凝土，被上訴人依約交貨至太魯
      閣之工地，並於各月將請款單送至上訴人家中，當時上訴人與張振竹同住，被
      上訴人將請款單放在上訴人桌上，上訴人並未表示反對，復將如附表所示支票
      一張交給被上訴人等情，為上訴人於原審言詞辯論時自認在卷可參（原審卷四
      六、四七頁筆錄參照），依民事訴訟法第二百七十九條第一項規定，應可認為
      真實。上訴人雖於本院否認將如附表所示支票交給被上訴人云云，惟其確於原
      審言詞辯論時陳稱：「我開票是開給原告公司（即被上訴人），但這是張振竹
      要我開給原告公司的」（原審卷四六頁筆錄參照），參酌如附表所示支票上並
      無受款人之記載，可見當時上訴人之陳述應是指其將如附表所示支票交給被上
      訴人之意，而上訴人復未能證明其前述自認與事實不符（民事訴訟法第二百七
      十九條第三項規定參照），則其於本院欲撤銷前自認之事實，自不能准許。
  (三)從兩造前述交易過程可知，顯然上訴人於九十年三、四月間已將向被上訴人購買
    混凝土事宜授與代理權予張振竹，依法上訴人即為買賣關係之當事人，自應負買
    受人之給付價金契約責任。再由被上訴人提出其交付上訴人之九十年八月、九月
    、十月連續三個月混凝土請款單上，均明白記載「德豐漁場甲○○台照（表示購
    買人姓名之意）」等語，上訴人均本人收受，卻未曾向被上訴人為反對之意思表
    示，甚至於將與系爭貨款相同金額之如附表所示支票交付被上訴人，足見上訴人
    與張振竹間，在九十年八月至十月期間，就向被上訴人購買混凝土事宜之授權關
    係仍然存在。縱上訴人所辯其已撤回授權張振竹訂購混凝土之代理權為真，惟上
    訴人既未能舉證證明被上訴人係因過失而不知該事實，依民法第一百零七條規定
    ，亦不得對抗善意之被上訴人，上訴人依法仍應負本人之責任。
四、從而，被上訴人依買賣關係請求上訴人給付二十三萬七千元，及自九十一年一月
    二十一日起至清償日止，按年息百分之五計算之利息，為有理由，應予准許。原
    審據為上訴人敗訴之判決，並依被上訴人之聲請酌定相當擔保金額宣告假執行，
    並無不合，上訴人上訴意旨仍執陳詞指摘原判決不當，求予廢棄改判，為無理由
    ，應予駁回。末查上訴人雖聲請本院傳喚證人鄭來福，欲證明附表所示之支票係
    張振竹要求填寫，及張振竹蓋古武雄的房子與上訴人無關云云，惟上訴人對張振
    竹向被上訴人訂貨之行為應負授權人責任，已如前述，前開待證事實縱屬真實，
    亦無從解免上訴人應負之責，且古武雄亦曾於原審證稱其係委託張振竹蓋房子，
    不認識上訴人等情（原審卷六二頁筆錄參照），則前開證人顯無再傳喚之必要。
    又本件事證已臻明確，兩造其餘攻擊防禦方法與舉證，均無礙勝負判斷，爰不一
    一論列，附此敘明。
五、據上論結，本件上訴為無理由，依民事訴訟法第四百三十六條之一第三項、第四
    百四十九條第一項、第七十八條，判決如主文。
中      華      民      國    九十二    年      十二    月    十六      日
                        臺灣花蓮地方法院民事庭
~B審判長法官    陳心弘
~B法      官    李世華
~B法      官    楊碧惠
右正本証明與原本無異。
本判決不得上訴。
~B法院書記官    黃智美
中      華      民      國    九十二    年      十二    月    十六      日
附表：
┌──┬─────┬─────┬────┬────┬───┬───┐
│編號│票號      │票面金額  │發票日  │提示日  │受款人│發票人│
│    │          │（新台幣）│        │        │      │      │
├──┼─────┼─────┼────┼────┼───┼───┤
│一  │FA0000000 │237000元  │91.1.20 │91.1.21 │(未載)│郭保生│
└──┴─────┴─────┴────┴────┴───┴───┘


司法院資訊處製作；財團法人民間司法改革基金會備份。
